---
title: "Flow_cytometry_xenografts"
author: "Ingrid P"
date: "`r Sys.Date()`"
output:

  html_document:
    toc: true
    toc_float: true
    theme: simplex
---

BiocManager::install("flowCore")

BiocManager::install("flowGate")

devtools::install_github("biosurf/cyCombine") 

BiocManager::install("CATALYST")

# Library loading

```{r setup, include=FALSE}
knitr::opts_chunk$set(echo = TRUE)

library(flowCore)
library(flowGate)
library(here)
library(ggplot2)
library(dplyr)
library(tidyr)
library(cowplot)
```



1. načítanie všetkých FSC súborov ako flowSet (spracovanie raw dát)

```{r}

data.dir <- "C:/Users/Lenovo/Documents/Exam_FC/data"
data <- read.flowSet(path = data.dir, pattern = "fcs$", truncate_max_range = F)
```

2. čeknutie štruktúr každého súboru

```{r}
View(data)

# všetky majú 37 markerov
# len pre predstavu:
# data_1 má 50040 buniek
# data_2 má 51020 buniek
# data_3 má 105665 buniek
# data_4 má 82011 buniek
# data_5 má 56232 buniek
# data_6 má 57831 buniek
# data_7 má 74852 buniek
# data_8 má 60926 buniek

```

# Interactive gating

3. Vytvorenie prázdneho GatingSetu z FlowSetu

```{r}
gs <-GatingSet(data)
```

# No debris gating

4.Vyvolanie interaktívneho gatingu pre gate - odstránenie debris

```{r}
gs_gate_interactive(gs,
                    filterId = "Cells no debris",
                    dims = list("FSC-A", "SSC-A"))

# použila som FlowJo Biex lebo na x a y axis nebolo vidieť časť populácie buniek
# gate type: Polygon
```

5.Gating = vytvorenie mapy/plotu buniek bez debrisu pomocou forward a side scatter

```{r, fig.width=10, fig.height = 10}
plot_nodebris <- ggcyto(gs, aes("FSC-A", "SSC-A")) +
                  geom_hex(bins = 256) +
                  geom_gate("Cells no debris") +
                  geom_stats() +
                  theme_minimal()
plot_nodebris
```

# Singlets gating

6. Vyvolanie interaktívneho gatingu pre gate - singlety - subset gatinu No debris
```{r}
gs_gate_interactive(gs,
                    filterId = "Singlets",
                    subset = "Cells no debris",
                    dims = list("FSC-A", "FSC-H"))
#Gate type = polygon
```

7. Gating = vytvorenie mapy/plotu Singletov 
```{r}
plot_singlets <- ggcyto(gs, aes("FSC-A", "FSC-H"), subset = "Cells no debris") +
                  geom_hex(bins = 256) +
                  geom_gate("Singlets") +
                  geom_stats(adjust = c(1.5,0.05)) +
                  theme_minimal()
plot_singlets
```
# Live cells gating

 8. Vyvolanie interaktívneho gatingu pre gate - negatívne = živé bunky (live cells) - subset singletov

```{r}
gs_gate_interactive(gs,
                    filterId = 'Viable cells',
                    subset = 'Singlets',
                    dims = list("Live/Dead Yellow-A", "SSC-A"))
# Gate type = rectangle

```
9. Gating = vytvorenie mapy/plotu živých a mŕtvych buniek pomocou markeru Live/dead Yellow

```{r, fig.width=10, fig.height=10}
plot_viable <- ggcyto(gs, aes("Live/Dead Yellow-A", "SSC-A"), subset = "Singlets") +
                geom_hex(bins = 256) +
                geom_gate("Viable cells") +
                geom_stats(location = 'plot') +
                theme_minimal() +
                scale_x_flowjo_biexp(maxValue = 1000000, widthBasis = -1000, pos = 2, neg = 0)
plot_viable
```


# Human CD298+ cells gating

10. Vyvolanie interaktívneho gatingu pre gate - pozitívne CD298+ bunky (fluorochróm FITC) - subset živých buniek

```{r}
gs_gate_interactive(gs,
                    filterId = 'Human cells',
                    subset = 'Viable cells',
                    dims = list("FITC-A", "SSC-A"))
```

13.Gating = vytvorenie mapy/plotu CD298+ buniek pomocou markeru FITC-A, SSC-A

```{r, fig.width=10, fig.height=10}
plot_humancells <- ggcyto(gs, aes("FITC-A", "SSC-A"), subset = "Viable cells") +
                     geom_hex(bins = 256) +
                     geom_gate("Human cells") +
                     geom_stats(location = 'plot') +
                     theme_minimal() +
                     scale_x_flowjo_biexp(maxValue = 1000000, widthBasis = -1000, pos = 4.2, neg = 0)
plot_humancells
```

## Human cells regated

14. Regate human cells gate kvôli neoptimálnemu gatingu 
```{r}
gs_gate_interactive(gs,
                    filterId = 'Human cells',
                    subset = 'Viable cells',
                    dims = list("FITC-A", "SSC-A"),
                    regate = TRUE)
```

15. Vytvorenie mového plotu

```{r, fig.width=10, fig.height=10}
plot_humancells <- ggcyto(gs, aes("FITC-A", "SSC-A"), subset = "Viable cells") +
                     geom_hex(bins = 256) +
                     geom_gate("Human cells") +
                     geom_stats(location = 'plot') +
                     theme_minimal() +
                     scale_x_flowjo_biexp(maxValue = 1000000, widthBasis = -1000, pos = 4.2, neg = 0)
plot_humancells
```



# Export výsledných gateov

16. Uložiť gating set ako zložka .rds (= uloženie 1 objektu)

```{r}
saveRDS(gs, file = here('outputs','gating_set.rds'))
```


# Export sprocesovaných dát

17. Exportovanie flowsetu - z buniek "Human cells" gateu

```{r}
hc_gated <- gs_pop_get_data(gs, y = 'Human cells', inverse.transform = FALSE)
```

18. Prevedenie späť na flowSet formát 

```{r}
fs_gated <- cytoset_to_flowSet(hc_gated)
```


19. Export individuálnych FSC súborov z flowSetu do zložky preprocessed pre ďalšie spracovanie


```{r}
for (i in names(fs_gated@frames)) {
  data <- fs_gated@frames[[i]]
  old_filename <- strsplit(i, split = "_")
  old_filename <- old_filename[[1]]
  new_filename <- old_filename[1]
  setwd(here('outputs','preprocessed'))
  complete_filename <- paste0(new_filename,"_preprocessed.fcs")
  print(complete_filename)
  write.FCS(data, filename = complete_filename)
}
```

# Export of the plots

20. Export gateovaných plotov každej populácie do .svg

install.packages("svglite")

```{r}
save_plot(here('outputs','plot_nodebris.svg'), 
          plot = plot_nodebris, 
          base_width = 10, 
          base_height = 10)

save_plot(here('outputs','plot_singlets.svg'), 
          plot = plot_singlets, 
          base_width = 10, 
          base_height = 10)

save_plot(here('outputs','plot_viable.svg'), 
          plot = plot_viable, 
          base_width = 10, 
          base_height = 10)

save_plot(here('outputs','plot_humancells.svg'), 
          plot = plot_humancells, 
          base_width = 10, 
          base_height = 10)
```

# Export of the table with percentages

21. Export tabuľky s percentami gateovaných populácii do .csv


```{r}
results <- gs_pop_get_stats(gs, type = "percent")
results
```

```{r}
write.csv(results, here('outputs','results.csv'))
```

# Session info

22. Do not forget to include the session info. 

```{r}
sessionInfo()
```

